臺灣士林地方法院民事裁定　　　　　　 100年度輔宣字第10號
聲　請　人　臺北市立陽明教養院
法定代理人　孫麗珠
代　理　人　陳華如
相　對　人　石承津
上列聲請人聲請輔助宣告事件，本院裁定如下：
    主  文
宣告石承津（女、民國○○年○ 月○ 日生、身分證統一編號：Ｚ000
000000號）為受輔助宣告之人。
選定臺北市政府社會局（法定代理人江綺雯）為受輔助宣告人石
承津之輔助人。
聲請程序費用由受輔助宣告之人負擔。
    理  由
一、按對於因精神障礙或其他心智缺陷，致其為意思表示或受意
    思表示，或辨識其意思表示效果之能力，顯有不足者，法院
    得因本人、配偶、四親等內之親屬、最近一年有同居事實之
    其他親屬、檢察官、主管機關或社會福利機構之聲請，為輔
    助之宣告，民法第15條之1 第1 項定有明文。
二、本件聲請意旨略以：石承津（女、民國○○年○ 月○ 日生、身
    分證統一編號：Ｚ000000000號、住臺北市○○區○○路61巷
    4 弄9 號臺北市立陽明教養院）原為廣慈博愛院孤兒，於民
    國72年6 月21日轉安置於臺北市立陽明教養院，並於99年11
    月24日取得多重障礙中度身心障礙手冊。石承津目前在該院
    內就業，考量其因心智障礙，身分有遭他人冒用致影響其個
    人權益之虞，爰依法聲請准予裁定石承津為受輔助宣告之人
    ，並聲請指定聲請人之法定代理人為石承津之輔助人等語，
    並提出臺北市立陽明教養院院童入院申請表、院生檔案表、
    院生年度個別教養服務綜合評估表、中華民國身心障礙手冊
    、臺北市立聯合醫院（陽明院區）診斷證明書、同意書等件
    為證。
三、本院在鑑定人即臺北市立聯合醫院陽明院區精神科醫師方勇
    駿前訊問石承津，審驗石承津之心神狀況，其對本院訊問內
    容能為簡單回應，惟自陳對於300 或400 以上之數字無法運
    算，且依臺北市立聯合醫院陽明院區函覆之鑑定書認為：「
    (一)個人史及相關病史：石女之出生史及幼年史不詳，原係於
    廣慈博愛院就養，後轉至臺北市立陽明教養院安置迄今，領
    有『中度智能不足』之身心障礙手冊，其日常生活基本能力
    尚可。石女未婚，未受教育，但會寫字，無業，目前住在臺
    北市立陽明教養院。石女有輕度聽力障礙，無其他疾病，未
    曾吸菸、飲酒或使用非法精神作用物質。無家族病史。(二)現
    在生活狀況及身心狀態：(1)理學檢查：有輕微唇裂。(2)神經
    學檢查：無異常發現。(3)精神狀態檢查：其意識清醒，表情
    呆板，行為正常，可與人進行簡單對答，思考內容貧乏，知
    覺正常，對時間定向感有障礙，對人物及地點定向感則正確
    ，注意力正常，記憶力稍差，計算能力差，判斷力差。(4)日
    常生活狀況：進食、盥洗、如廁、穿衣、沐浴均可自行處理
    ，交通則依賴他人協助，無自行處理經濟活動之能力，可與
    照顧者互動。(三)鑑定結論：石女之精神科臨床診斷為『中度
    智能不足』（moderate mental retardation） 。石女因前
    項所述診斷，致其為意思表示或受意思表示，或辨識其意思
    表示效果之能力，顯有不足；其管理處分自己財產之能力，
    亦顯有不足。石女所患上述診斷之預後不佳，無回復之可能
    性。」，有本院100 年4 月21日非訟事件筆錄及臺北市立聯
    合醫院100 年4 月28日北市醫陽字第10031305200 號函附之
    精神鑑定報告書在卷可稽，堪認石承津因精神障礙或其他心
    智缺陷，致為意思表示或受意思表示之能力顯有不足，而有
    受輔助之必要，爰依聲請為輔助之宣告。
四、按受輔助宣告之人，應置輔助人。法院選定輔助人時，應依
    受輔助宣告之人之最佳利益，優先考量受輔助宣告之人之意
    見，審酌一切情狀，並注意下列事項：(一)受輔助宣告之人之
    身心狀態與生活及財產狀況。(二)受輔助宣告之人與其配偶、
    子女或其他共同生活之人間之情感狀況。(三)輔助人之職業、
    經歷、意見及其與受輔助宣告之人之利害關係。(四)法人為輔
    助人時，其事業之種類與內容，法人及其代表人與受輔助宣
    告之人之利害關係。照護受輔助宣告之人之法人或機構及其
    代表人、負責人，或與該法人或機構有僱傭、委任或其他類
    似關係之人，不得為該受輔助宣告之人之輔助人。民法第11
    13條之1 第1 項、同條第2 項準用第1111條之1 、第1111條
    之2 分別定有明文。經查：本件石承津既經為輔助宣告，已
    如前述，則其自應選任輔助之人，本院審酌聲請人即臺北市
    立陽明教養院雖聲請指定該院之法定代理人為石承津之輔助
    人，然依前揭規定，聲請人及其代表人既為受輔助宣告之人
    石承津之照護單位，其與受輔助宣告之人間，容有利益衝突
    ，依法應不得任石承津之輔助人。本院審酌臺北市政府，依
    身心障礙者權益保障法第2 條第1 項之規定，為身心障礙者
    人格維護、經濟安全、照顧支持與獨立生活機會等相關權益
    之規劃、推動及監督事項之主管機關；其所屬臺北市政府社
    會局，依臺北市政府社會局組織規程第3 條之規定，亦設有
    專職身心障礙者之權益維護、福利服務及相關機構之監督與
    輔導等事項之專責單位，對身心障礙者提供保護、服務及照
    顧等事務最為熟悉，是本院認仍應指定臺北市政府社會局為
    本件受輔助宣告人石承津之輔助人，較能符合受輔助宣告人
    之最佳利益，爰選定臺北市政府社會局為受輔助宣告人之輔
    助人。
五、依民事訴訟法第624 條之1 第3 項準用第608 條第1 項，裁
    定如主文。
中    華    民    國   100    年    5     月    9     日
                  家事庭  法  官  李昆霖
以上正本證明與原本無異。
如不服本裁定關於選定輔助人之部分，應於送達後10日內向本院
提出抗告狀，並繳納抗告費新臺幣1 千元；其餘關於輔助宣告之
部分，不得抗告。
中    華    民    國   100    年    5     月    9     日
                          書記官  陳雪麗